臺灣臺南地方法院刑事判決　　　　　　　 96年度易字第220號
公　訴　人　臺灣臺南地方法院檢察署檢察官
被　　　告　甲○○
　　　　　　　　　（現在臺灣台南監獄台南分監另案執行中）
上列被告因竊盜等案件，經檢察官提起公訴（95年度偵緝字第14
83號），被告於審理時就被訴事實為有罪之陳述，經合議庭裁定
由受命法官獨任行簡式審判程序，本院判決如下：
    主  文
甲○○意圖為自己不法之所有，而侵占自己持有他人之物，累犯
，處有期徒刑參月；又攜帶凶器竊盜，累犯，處有期徒刑捌月，
扣案之油壓剪壹支沒收。應執行有期徒刑拾月，扣案之油壓剪壹
支沒收。
    事  實
一、甲○○前因違反毒品危害防制條例案件，經本院於民國（下
    同）九十二年六月二十七日，以九十二年度訴字第六○九號
    判處有期徒刑一年，並經臺灣高等法院臺南分院以九十二年
    度上訴字第八六四號駁回上訴確定，嗣至九十四年二月十五
    日縮刑執行完畢。甲○○於九十五年二月二十日下午二時三
    十分，在位於台南縣永康市○○○路二二○之三號「宏輝實
    業社」內，向友人莊瑞生借得莊瑞生所有之車牌號碼五Ｋ─
    七四五一號小貨車一部，欲行搬運傢俱，言明當日下午四時
    歸還；詎甲○○借得上開小貨車後，竟意圖為自己不法之所
    有，基於易持有為所有之犯意，將該車侵占入己，據為己用
    ，作為自己代步工具，拒不還車，復不與莊瑞生聯絡，他去
    無蹤，致莊瑞生催討無門。甲○○於同年月二十七日下午六
    時許，駕駛上開小貨車，行經台南縣永康市○○路一一一號
    之王俊諺住宅前，見王俊諺所有之金爐二個無人看管（均未
    上鎖），臨時起意，竟基於意圖為自己不法所有之接續犯意
    ，先徒手竊得其中價值新台幣（下同）五百元之金爐一個，
    旋在台南縣永康市○○路邊，以數百元代價，將金爐賣予不
    詳收受五金之人士，並接續上開犯意，於翌日（即二十八日
    ）凌晨零時二十五分許，攜帶其所有、客觀上可供兇器使用
    之油壓剪一支，返至上址，欲繼續竊取另一個金爐，見王俊
    諺業將該金爐以鐵鍊鎖住，乃持油壓剪欲剪斷鐵鍊時，為王
    俊諺發現，甲○○為免王俊諺報警，佯稱同意歸還竊得之金
    爐，並交出上開油壓剪及取下上開小貨車之一面車牌予王俊
    諺，作為擔保，王俊諺乃任甲○○離去。嗣甲○○未將竊得
    之金爐歸還，王俊諺遂報警處理，並將上開車牌及油壓剪交
    予警方扣案（車牌嗣經莊瑞生領回），而循線查獲上情。
二、案經台南縣警察局永康分局報告臺灣臺南地方法院檢察署檢
    察官偵查起訴。
    理  由
一、訊據被告甲○○對於上開侵占及竊盜之犯罪事實承認不諱（
    見本院卷第四十一頁），並有證人莊瑞生及證人王俊諺於警
    訊時之指述可稽（見警卷第一至九頁），復有贓物認領保管
    單、車籍作業系統查詢認可資料及竊盜現場照片二張附卷可
    佐（見警卷第十七、十八及二十一頁），此外，尚有上開油
    壓剪一支扣案足憑，堪信為真正。本件事證明確，被告上開
    犯行堪予認定。
二、按被告行為後，刑法部分條文業於九十四年一月七日修正，
    九十四年二月二日公布，九十五年七月一日施行，現行刑法
    第二條第一項規定：「行為後法律有變更者，適用行為時之
    法律。但行為後之法律有利於行為人者，適用最有利於行為
    人之法律。」，上開規定乃與刑法第一條罪刑法定主義契合
    ，而貫徹法律禁止溯及既往原則，係規範行為後法律變更所
    生新舊法律比較適用之準據法，是刑法第二條本身雖經修正
    ，但刑法第二條既屬適用法律之準據法，本身尚無比較新舊
    法之問題，應一律適用裁判時之現行刑法第二條規定以決定
    適用之刑罰法律，先予敘明。而本次刑法修正之比較新舊法
    ，應就罪刑有關之共犯、未遂犯、想像競合犯、牽連犯、連
    續犯、結合犯，以及累犯加重、自首減輕暨其他法定加減原
    因（如身分加減）與加減例等一切情形，綜其全部罪刑之結
    果而為比較（最高法院九十五年五月二十三日九十五年度第
    八次刑庭會議決議參照）。茲查：
  (一)關於罰金刑及貨幣單位由銀元修正為新臺幣之法律適用：被
    告行為後，刑法第三十三條第五款關於「罰金：一元以上」
    之規定，修正為「罰金：新臺幣一千元以上，以百元計算之
    」，刑法法定本刑中列有罰金刑者，其法定最低度罰金刑因
    之提高，涉及科刑規範變更，自有新舊法比較必要，比較結
    果，以舊法有利於行為人，應適用舊法第三十三條第五款規
    定，定其罰金部分之法定刑。又九十五年七月一日修正公布
    施行之刑法施行法第一條之一增訂：「（第一項）中華民國
    九十四年一月七日刑法修正施行後，刑法分則編所定罰金之
    貨幣單位為新臺幣。（第二項）九十四年一月七日刑法修正
    時，刑法分則編未修正之條文定有罰金者，自九十四年一月
    七日刑法修正施行後，就其所定數額提高為三十倍。但七十
    二年六月二十六日至九十四年一月七日新增或修正之條文，
    就其所定數額提高為三倍」。即刑法施行法第一條之一施行
    後，罰金刑貨幣單位雖有「新臺幣」之更易，惟適用結果之
    罰金額度則無二致，就罰金法定刑提高之「刑罰權規範內容
    」並無利或不利之變更，自不生新舊法之比較問題，惟應適
    用具特別法性質之刑法施行法第一條之一規定。
  (二)本件被告前受有期徒刑之執行完畢，五年內「故意」再犯本
    件有期徒刑以上之罪，則依九十五年七月一日修正施行前後
    刑法第四十七條新舊法規定，均符合累犯之要件，刑罰權規
    範狀態並無利或不利之變更，不生新舊法比較問題，自應適
    用現行刑法第四十七條第一項規定，論以累犯，並加重其刑
    。關於加減例部分：修正前刑法第六十八條規定：拘役或罰
    金加減者，僅加減其最高度；新修正刑法第六十七條則規定
    ：有期徒刑或罰金加減者，其最高度及最低度同加減之；新
    法修正，罰金最低度同時加重之，使法官量刑範圍受到減縮
    ，行為人將受到較舊法罰金最低度較高之刑罰，行為人受處
    罰之實質內涵顯有變更，屬於法律變更，自應比較新舊法，
    適用最有利行為人之新法。
  (三)定應執行刑部分：被告行為時修正前刑法第五十一條規定：
    「數罪併罰，分別宣告其罪之刑，依左列各款定其應執行者
    ：」，其中第五款規定：「宣告多數有期徒刑者，於各刑中
    之最長期以上，各刑合併之刑期以下，定其刑期。但不得逾
    二十年。」；然修正後刑法第五十一條第五款則規定：「宣
    告多數有期徒刑者，於各刑中之最長期以上，各刑合併之刑
    期以下，定其刑期。但不得逾三十年。」比較結果，修正前
    刑法第五十一條第五款規定較有利於被告。
  (四)綜上法律修正前、後之比較，揆諸前揭說明及修正後刑法第
    二條第一項之「從舊從輕」原則，本件以適用修正前之相關
    刑罰法律，對被告較為有利。至於沒收為從刑之一種，與主
    刑有從屬關係，應依主刑部分適用之法律而從屬適用，無獨
    立比較之問題（最高法院二十四年上字第五二九二號判例意
    旨參照），附予敘明。
三、查油壓剪，為金屬製品，質地堅硬，並可用以剪斷鐵鍊，在
    客觀上對人之生命、身體具有危險性，足供作為兇器使用，
    又按所謂兇器，其種類並無限制，凡客觀上足對人之生命、
    身體、安全構成威脅，具有危險性之兇器均屬之，且只須行
    竊時攜帶此種具有危險性之兇器為已足，並不以攜帶之初有
    行兇之意圖為必要，有最高法院七十九年台上字第五二五三
    號判例可稽。核被告甲○○所為，係犯刑法第三百三十五條
    第一項之普通侵占罪、同法第三百二十一條第一項第三款之
    攜帶兇器竊盜罪。被告先後偷竊金爐二個之行為，時間緊接
    ，且接續竊取同一被害人之財物，並均係在同一地點實施，
    各行為之獨立性薄弱，應論以接續犯（最高法院八十六年台
    上字第三二九五號判例參照），又被告既已竊得金爐一個，
    則本件接續之加重竊盜犯行應認為既遂。另被告前因違反毒
    品危害防制條例案件，經本院以九十二年度訴字第六○九號
    判處有期徒刑一年，並經臺灣高等法院臺南分院以九十二年
    度上訴字第八六四號駁回上訴確定，嗣至九十四年二月十五
    日縮刑執行完畢等情，有其臺灣臺南地方法院檢察署刑案資
    料查註紀錄表、臺灣高等法院被告前案紀錄表在卷可參，其
    於受有期徒刑之執行完畢後五年內再犯本件有期徒刑以上之
    刑之罪，為累犯，本件侵占及加重竊盜犯行，依刑法第四十
    七條第一項規定，均加重其刑。爰審酌被告犯罪之動機、目
    的、手段，及其生活狀況、智識程度、侵占及偷竊物品之價
    值，其有毒品前科，仍不知惕勵，不思以正當方式獲取財物
    ，而攜帶凶器竊盜，惟審理中坦承全部犯行，暨上開小貨車
    已由莊瑞生取回，被告業獲莊瑞生諒解（見偵緝卷第十六、
    十七頁），然尚未與王俊諺達成和解等一切情狀，分別量處
    如主文所示之刑，並定其應執行刑，以資懲儆。末查，扣案
    之油壓剪一支係被告所有且供犯竊盜罪所用之物，業據其於
    審理中供述明確（見本院卷第四十七、四十八頁），爰依刑
    法第三十八條第一項第二款、第三項宣告沒收。
據上論斷，應依刑事訴訟法第二百七十三條之一第一項前段、第
二百九十九條第一項前段，刑法第二條第一項前段、刑法第三百
三十五條第一項、第三百二十一條第一項第三款、第四十七條第
一項、第五十一條第五款（修正前）、第三十八條第一項第二款
，刑法施行法第一條之一第一項、第二項前段，判決如主文。
本案經檢察官乙○○到庭執行職務。
中　　華　　民　　國　　96　　年　　5 　　月　　10　　日
    　　　　　       刑事第八庭  法  官  盧 鳳 田
上正本證明與原本無異。
如不服本判決，應於判決送達後10日內向本院提出上訴狀（應附
繕本）。告訴人或被害人如對於本判決不服者，應具備理由請求
檢察官上訴，其上訴期間之計算係以檢察官收受判決正本之日期
為準。
          　　　 　　　　　　　　 書記官  田華仁
中　　華　　民　　國　　95　　年　　11　　月　　23　　日
附錄本案論罪科刑法條全文：
刑法第三百三十五條：
意圖為自己或第三人不法之所有，而侵占自己持有他人之物者，
處五年以下有期徒刑、拘役或科或併科一千元以下罰金。
前項之未遂犯罰之。
刑法第三百二十一條第一項第三款：
犯竊盜罪而有左列情形之一者，處六月以上五年以下有期徒刑：
三　攜帶兇器而犯之者。
